【裁判字號】    89,交上易,155
【裁判日期】    890629
【裁判案由】    業務過失重傷害
【裁判全文】
臺灣高等法院高雄分院刑事判決    八十九年度交上易字第一五五號
    上  訴  人  台灣高雄地方法院檢察署檢察官
    上  訴  人
    即  被  告  乙○○
    選任辯護人  何俊墩律師
                李玲玲
                李宏文
右上訴人因被告業務過失重傷害案件，不服臺灣高雄地方法院八十九年度交易字第二
七九號中華民國八十九年六月二十九日第一審判決（起訴案號：臺灣高雄地方法院檢
察署八十八年度偵字第二五二○五號），提起上訴，本院判決如左：
      主  文
原判決撤銷。
乙○○從事業務之人，因業務上之過失傷害人致重傷，處有期徒刑捌月。
      事  實
一、乙○○平日以駕駛汽車載運手錶在夜市販售為業，駕車為其附隨業務。於民國八
    十八年九月二十六日二十時三十五分許，自屏東縣恆春鎮返回高雄市途中，駕駛
    車牌號碼ＺＡ－○○三八號自用小貨車，沿高雄縣林園鄉○○○路南往北方向駛
    ，途經該路與會結路有號誌之交岔路口時，本應注意車前狀況，隨時採取必要之
    安全措施，以避免危險之發生，而依當時情形，路面無缺陷、無障礙物、視距尚
    屬良好，又無不能注意之情形，竟疏未注意車前狀況，採取必要之安全措施，致
    撞及由會結路西往東方向，騎乘車牌號碼ＸＰＰ－一八一號重型機車欲橫越鳳林
    二路之甲○○，致甲○○因此受有右側脛腓骨開放性骨折併嚴重壓碎傷、右側肩
    關節骨折等傷害，經送醫急救，於同年十月十二日為右側膝上截肢，致重傷。乙
    ○○於肇事後，偵查機關未發覺其犯行前，主動向處理車禍現場員警黃松春自首
    坦承肇事而接受裁判。
二、案經甲○○訴請臺灣高雄地方法院檢察署檢察官偵查起訴。
      理  由
一、訊據被告乙○○直承有於前揭時地駕車肇事，致使告訴人甲○○受傷並致右膝截
    肢重傷之事實，惟辯稱：伊當時係以在夜市販賣手錶為業，所駕駛者為伊母親之
    自用小客車，車禍當日係前往恆春遊玩，並非前去做生意，所駕駛者為陳坤男岳
    父之自用小貨車，當時伊的方向是綠燈，是因告訴人突然從伊左邊衝出來，伊未
    及閃避才肇事云云。
二、惟查：
（一）、右揭肇事致重傷害之事實，業據告訴人甲○○及其代理人李佩芳分別於偵審
        中指訴甚詳，並有告訴人提出之長庚紀念醫院診斷證明書二紙在卷可佐，復
        有長庚紀念醫院高雄分院八十八年十月三十日（八八）長庚院高字第二六０
        七號函、道路交通事故調查報告表各一紙及肇事路段、機車撞擊、告訴人甲
        ○○創傷截肢之照片多幀在卷可按。
（二）、依上開道路交通事故調查報告表內之肇事現場圖顯示，本件肇事地點之高雄
        縣大寮鄉○○○路與會結路交叉路口，其中會結路口寬度為十二．五公尺，
        被告乙○○所駕駛ＺＡ－○○三八號自用小貨車已衝過交岔路口，並撞及右
        側路旁電線桿，現場並無被告乙○○之車所遺留之煞車痕，而告訴人甲○○
        於檢察官偵查時指訴：「我騎機車於鳳林路往林園方向，在會結路我要左轉
        等綠燈，．．．待綠燈亮要騎往會結路方向，後來我騎至路口安全島處，我
        機車車頭有超過安全島一公尺左右，對方車速很快，撞到我車子右前方油箱
        處．．．。」（見八十九年一月十九日檢察官訊問筆錄）等語，告訴人甲○
        ○所騎機車既已抵達路口安全島處，且其車頭已超出安全島一公尺之長度，
        以該路口十二．五公尺之寬度，及路面無缺陷、無障礙物之情況，被告乙○
        ○自具有足夠之反應時間以避免危險之發生，且依當時情形，又無不能注意
        之情形，被告乙○○竟未能及時煞避，其疏於注意車前狀況，採取適當之安
        全措施，致肇事使告訴人受傷甲○○之事實，已甚明顯。被告乙○○所辯因
        告訴人突然從伊左邊衝出來，伊未及閃避才肇事云云，核係臨訟飾卸之詞，
        不足採信。至於被告乙○○與告訴人甲○○雙方於肇事後，均指稱對方係違
        規闖越紅燈乙節，因無積極事證足資證明，自均難以認定。另告訴人甲○○
        於偵查中雖提出錄音帶一捲及譯文一份，指稱被告乙○○當時係受僱於陳坤
        男。惟依該譯文顯示被告曾言：「之前是賣手錶，前幾天才開始賣唱片。」
        「（你們當時還是在賣手錶是不是？）他（指陳坤男）在賣唱片，我是還在
        賣手錶。」並未言明被告肇事當時已受僱於陳坤男，且證人陳坤男已到庭證
        稱當時並未僱用被告賣手錶，當天前往遊玩，並非前去恆春賣手錶等語；證
        人即警員黃松春亦到庭證稱當時並未見車內有夜市貨品等語，自難為此認定
        ，併予敘明。
（三）、本件告訴人甲○○因被告乙○○之過失行為，受有上揭創傷致右側膝上截肢
        之傷害，已如前述，依刑法第十條第一項第四款「毀敗一肢以上之機能」之
        規定，係屬重傷之一種。再告訴人甲○○因本件車禍受有前開傷害致重傷，
        與被告乙○○之過失行為間並有相當因果關係。事證明確，被告乙○○之犯
        行，已堪認定。
三、按「刑法上所謂業務，係指個人基於其社會地位繼續反覆所執行之事務，其主要
    部分之業務固不待論，即為完成主要業務所附隨之準備工作與輔助事務，亦應包
    括在內」、「又汽車駕駛人之駕駛工作，乃隨時可致他人身體生命於危險之行為
    ，並係具有將該行為繼續，反覆行使之地位之人。因此應有經常注意俾免他人於
    危險之特別注意義務。上訴人所駕駛之客貨兩用車，係以之為販賣錄音帶所用，
    其本人並以販賣錄音帶為常業，故其駕駛該車本屬其社會活動之一，在社會上有
    其特殊之屬性（地位），其本於此項屬性（地位）而駕車，自屬基於社會生活上
    之地位而反覆執行事務，因之，在此地位之駕車，不問其目的為何，均應認其係
    業務之範圍。上訴人徒以其時非用以運載錄音帶，即謂非業務行為，難認有理由
    。」最高法院著有七十一年臺上字第一五五○號及七十五年臺上字第一六八五號
    判例可資參照。本件被告乙○○平日以駕駛汽車載運手錶在夜市販售為業，駕駛
    汽車為係為完成其主要業務所附隨之輔助事務，依上揭判例意旨，其本於此項屬
    性（地位）而駕車，不問其目的為何，亦不問所駕駛者是否為同一部車，均應認
    其係附隨業務之範圍，且應負有經常注意俾免他人身體生命於危險之特別注意義
    務。本件肇事當日，被告乙○○雖非前往恆春賣手錶，所駕駛者亦非其母親之自
    用小客車，惟依前開說明，尚不影響其業務過失之認定。再按汽車行駛時，駕駛
    人應注意車前狀況，並隨時採取必要之安全措施，道路交通安全規則第九十四條
    第三項定有明文。被告乙○○考領有小型車普通駕駛執照，已據其供明在卷，並
    經原審核閱駕駛執照無誤，此乃應行注意之事項，被告乙○○於右揭時地駕車自
    應注意上揭規定，以避免危險之發生，且依當時情形，又無不能注意之情形，乃
    竟疏於注意車前狀況，採取適當之安全措施，致肇事使告訴人受傷，其有過失，
    已經明顯。
四、被告乙○○駕車肇事，致告訴人受重傷，核其所為，係犯刑法第二百八十四條第
    二項後段之業務過失傷害罪。查被告乙○○於肇事後，偵查機關未發覺前，主動
    向處理車禍現場員警黃松春坦承肇事乙事，已經證人即警員黃松春、證人陳坤男
    分別到庭結證屬實，並有道路交通事故調查報告表一紙在卷可證，為對於未發覺
    之罪自首而接受裁判，應依刑法第六十二條前段之規定，減輕其刑。
五、原審認被告乙○○罪證明確，予以論罪科刑，固非無見。惟被告乙○○肇事當日
    並非前往販賣手錶，已如前述，原判決認被告乙○○當時係販售手錶後返家途中
    ，容有未洽；另告訴人甲○○因本件車禍受有右側脛腓骨開放性骨折併嚴重壓碎
    傷、右側肩關節骨折等傷害，經送醫急救，於同年十月十二日為右側膝上截肢，
    原判決僅載為「右肩骨折及右側膝上截肢等傷害」，顯未臻翔實，亦有未洽。被
    告上訴意旨否認上開過失及業務情節、檢察官上訴意旨以被告非屬自首，指摘原
    判決不當，雖均無理由，惟原判決既有可議，自應由本院予以撤銷改判。爰審酌
    被告乙○○過失之程度非輕，肇致告訴人甲○○受有重大之傷害，截肢後影響一
    生起居、生活及事業，而被告迄今尚未賠償告訴人甲○○之損害，及其智識程度
    、犯後態度等一切情狀，爰仍如原審量處如主文所示之刑。
據上論結，應依刑事訴訟法第三百六十九條第一項前段、第三百六十四條、第二百九
十九條第一項前段、刑法第二百八十四條第二項後段、第六十二條前段，罰金罰鍰提
高標準條例第一條前段，判決如主文。
本案經檢察官羅正平到庭執行職務。
中    華    民    國     八十九     年      十        月     三十一   日
                              臺灣高等法院高雄分院刑事第三庭
                                  審判長法官  莊秋桃
                                        法官  魏式璧
                                        法官  陳中和
右正本證明與原本無異。
不得上訴。
                                      書記官  梁美姿
中    華    民    國     八十九     年      十一      月      三      日
附錄：本判決論罪科刑法條：
刑法第二百八十四條第二項後段
  從事業務之人，因業務上之過失傷害人者，處一年以下有期徒刑、拘役或一千元以
  下罰金，致重傷者，處三年以下有期徒刑、拘役或二千元以下罰金。
                                                                        Ｑ


司法院資訊處製作；財團法人民間司法改革基金會備份。
